臺灣高等法院臺中分院刑事判決
110年度金上訴字第785號
上  訴  人  臺灣臺中地方檢察署檢察官
被      告  陳子縢
上列上訴人因被告加重詐欺等案件，不服臺灣臺中地方法院109
年度金訴字第170號中華民國110年3月9日第一審判決（起訴案號
：臺灣臺中地方檢察署109年度偵緝字第101號），提起上訴，本
院判決如下：
    主  文
上訴駁回。
    理  由
一、公訴意旨略以：被告陳子縢於民國107年3月間某日，基於參
    與犯罪組織之犯意，招募林恒松（另經判刑確定）參與真實
    姓名不詳綽號「陽光」、「心跳」等成年男子在中國大陸地
    區所操縱、指揮之具有持續性及牟利性之犯罪組織（陳子縢
    所犯組織犯罪防制條例等案件業經臺灣彰化地院判刑確定，
    不在本案起訴範圍內），由被告擔任車手頭工作，並約定可
    獲林恒松擔任車手領取款項之1%作為報酬。被告將詐騙集團
    提供之工作手機交給林恒松以供聯繫使用，即與林恒松及上
    開詐欺集團成員間，共同意圖為自己不法之所有，基於3人
    以上詐欺取財及洗錢之犯意聯絡，由該詐欺集團之不詳成員
    ，分別於附表所示之時間，撥打電話給附表所示之被害人楊
    宜蓁等6人（下稱被害人6人），以附表所示之方式詐騙被害
    人6人，致被害人6人陷於錯誤，分別於附表所示之匯款時間
    ，匯款如附表所示之金額至附表所示之金融帳戶中。再由「
    陽光」或「心跳」透過手機微信通訊軟體告知金融卡密碼，
    並聯絡林恒松前往臺中或彰化火車站之置物櫃領取金融卡，
    由林恒松分別於附表所示之提領時間，在附表所示之提領地
    點，以附表所示金融帳戶之金融卡，提領如附表所示之各筆
    款項。得手後，林恒松再將提領之款項放置於指定地點，另
    由「陽光」、「心跳」指示其他成員前往收取，林恒松則將
    每次提領款項1%之報酬交付被告。嗣林恒松於107年4月9日
    在臺中市○○區○○路00號上海銀行自動櫃員機前行蹤可疑，經
    警方盤查，當場扣得新臺幣（下同）24萬9000元及銀行金融
    卡數張等物，循線查獲上情。因認被告涉犯洗錢防制法第14
    條第1項之洗錢罪嫌及刑法第339條之4第1項第2款之3人以上
    共同詐欺取財罪嫌。
二、按犯罪事實應依證據認定之，無證據不得認定犯罪事實。不
    能證明被告犯罪者，應諭知無罪之判決。各為刑事訴訟法第
    154條第2項、第301條第1項所明定。此所謂認定犯罪事實之
    證據，係指足以認定被告確有犯罪行為之積極證據而言，該
    項證據自須適合於被告犯罪事實之認定，始得採為斷罪之資
    料，如未能發現相當證據，或證據不足以證明，自不能以推
    測或擬制之方法，以為裁判基礎。又刑事訴訟法第161條第1
    項規定：檢察官就被告犯罪事實，應負舉證責任，並指出證
    明之方法。因此，檢察官對於起訴之犯罪事實，應負提出證
    據及說服之實質舉證責任。倘其所提出之證據，不足為被告
    有罪之積極證明，或其指出證明之方法，無從說服法院以形
    成被告有罪之心證，基於無罪推定之原則，自應為被告無罪
    判決之諭知（最高法院92年台上字第128號判例要旨）。
三、公訴意旨認被告涉犯洗錢及3人以上共同詐欺取財罪嫌，係
    以：被告之供述、證人林恒松之證述、如附表所示被害人於
    警詢時之指訴、被害人等所提供之匯款單據及存摺影本、如
    附表所示人頭帳戶之基本資料及交易明細、林恒松提領款項
    之監視器畫面翻拍照片等，為其論據。被告則否認有起訴書
    所載洗錢或詐欺犯行，辯稱：我沒有擔任車手頭，也沒有指
    示林恒松去領錢，我只是介紹工作給林恒松，我只有提供他
    1個通訊軟體，讓他自己去聯絡，其他我都沒有參與，他給
    我3000元，是要謝謝我介紹工作給他，不是分得1%的報酬等
    語。　　
四、經查：
  ㈠林恒松確有加入本案詐欺集團擔任提領詐欺款項之車手，而
    與詐欺集團其餘成員共同對附表所示被害人6人詐欺取財之
    事實，業經林恒松於警詢、偵訊及原審審理中供述甚明（警
    卷第5至15頁、31244號偵卷第71至72頁、原審卷第231至242
    頁），並有附表所示被害人6人於警詢中之證述（31244號偵
    卷第67至68、77至80、97至99、109至112、123至124、133
    至135頁）、林恒松提領款項之監視器畫面翻拍照片、被害
    人方晶兒提出之匯款明細、被害人古庭瑋提出之對話紀錄及
    交易明細截圖、被害人賴雨薇提出之匯款明細及存摺內頁影
    本、被害人童毓瑩提出之匯款明細、被害人郭俊廷提出之交
    易明細、附表所示人頭帳戶（鄭佩青台新銀行、蕭柏威彰化
    銀行、李旻台新銀行、陳珮鈺中國信託銀行）之交易明細查
    詢結果(警卷第19至55、87至89、100、115至119、130、142
    至147、151頁)、林恒松因上開犯行被判處罪刑之臺灣臺中
    地方法院107年度訴字第3241號、108年度訴字第102號刑事
    判決書、本院108年度上訴字第1066、1079號刑事判決書（
    原審卷第71至105頁）可佐，此部分事實堪認為真正。
  ㈡起訴書雖認定被告在本案詐欺集團中擔任車手頭工作，並約
    定可獲林恒松擔任車手領取款項之1%作為報酬，被告有將詐
    欺集團提供之工作手機交給林恒松以供聯繫使用，以此方式
    共同對附表所示被害人6人為詐欺取財犯行等情，然查：
    ⒈林恒松歷次供證內容如下：
　　  ①於警詢時供稱：附表所示款項都是只有我一個人前往提
        領，工作機是介紹人陳子縢叫我自己去買手機，SIM卡
        是我在他住處與他見面時，由他親自交付給我，提款卡
        是陳子縢叫我下載微信通訊軟體後，我將我的微信帳號
        密碼當面口頭念給陳子縢知道，過幾天後就有叫「陽光
        」及「心跳」的帳號加我好友，再來就是依照這兩個帳
        號的人指示我前往不特定地點的火車站置物櫃內領取卡
        片及順便前往提領贓款，每日提領完後，「陽光」及「
        心跳」都會通知我，要我將當日提領的贓款先扣除3%，
        剩餘款再依照他們指示前往當地火車站的置物櫃內放置
        ，並上密碼鎖，再將該櫃子的編號及密碼以微信訊息傳
        給「陽光」及「心跳」，另我會將所得3%其中1%所得交
        給介紹人陳子縢，幾乎都是當日我回來彰化後，親自拿
        到陳子縢租屋處所內，當面交給陳子縢等語（警卷第9
        至13頁）。
　　  ②於偵訊時供稱：是陳子縢介紹我加入的，我的集團上手
        在微信中的帳號叫「陽光」或「心跳」，我跟集團都是
        使用微信聯繫，我抽取所領款項的3%，將其中1%給陳子
        縢當作介紹費等語（31244號偵卷第72頁）。
　　  ③於原審審理時具結證稱：當初是陳子縢問我有沒有興趣
        工作，他要介紹一份工作給我，那時候就介紹他一個朋
        友跟我認識，我們就透過網路視訊聊天，他那個朋友介
        紹的工作，就是讓我去領錢，他那個朋友跟我談好報酬
        之後，就叫我到時候領回來的錢一部分交給陳子縢，大
        概1%左右，我自己的部分是2%，但實際上我偶爾一部分
        才有交給陳子縢，有時候是領錢完，工作結束之後回家
        交給陳子縢（法官提示本院108年度上訴字第1066號判
        決書附表三並告以要旨）我沒有辦法確認，有哪幾天、
        哪幾個被害人的錢我領完後有分給陳子縢1%，之前警詢
        筆錄不算真的，警詢時因為想說看能不能把刑期減輕一
        點，事實上陳子縢並沒有交付工作手機或SIM卡給我，
        我也沒有確實把其中1%每次都交給陳子縢等語（原審卷
        第235至241頁）。
　  ⒉綜觀林恒松歷次供證情節，雖則關於「被告有無交付工作
      手機之SIM卡給林恒松」、「林恒松有無每次都將提領金
      額1%交給被告」，林恒松前後所述並不一致；然則關於「
      林恒松係經由被告介紹而加入本案詐欺集團擔任車手，林
      恒松加入後是依微信暱稱『陽光』、『心跳』之人指示，前往
      火車站置物櫃拿取人頭帳戶金融卡，再前往ATM提領詐欺
      贓款，領得款項復依『陽光』、『心跳』指示，將扣除3%後之
      餘額置於火車站置物櫃內，再將置物櫃編號及密碼以微信
      訊息傳送給『陽光』、『心跳』，林恒松並曾將領得款項1%交
      給被告作為介紹費」等情，林恒松前後所述係屬一致。由
      此可見，被告雖有介紹林恒松加入本案詐欺集團擔任車手
      ，並曾自林恒松處收受其領得款項之1%（無法證明林恒松
      每次領款後都有如數交付，被告則稱僅收過3000元而非1%
      ），但林恒松在集團中從事車手工作時，均係聽從「陽光
      」、「心跳」之指示行事，被告並未參與交付人頭帳戶金
      融卡及密碼給林恒松，或收取林恒松所領得款項再層轉上
      繳之工作，亦未見被告對於林恒松之車手工作有何指示、
      監督或管理之權能，是林恒松證稱其交給被告的1%是介紹
      費一情，應堪採信，此外復無其他積極證據足證被告事前
      即與林恒松約定朋分提領詐欺贓款之報酬，或被告事前即
      知悉本案詐欺集團各次提領計畫而與林恒松及其他成員有
      犯意聯絡，自難認被告為本案詐欺集團之車手頭，而有參
      與對附表所示被害人6人加重詐欺及一般洗錢之犯行。
五、從而，本案依調查證據之結果，並無積極證據足以證明被告
    涉有公訴意旨所指之洗錢及詐欺犯行，檢察官所為訴訟上之
    證明，尚未達於通常一般之人均不致有所懷疑，而得確信被
    告犯行為真實之程度，自無從說服法院形成被告有罪之心證
    ，原審因此以不能證明被告犯罪，依刑事訴訟法第301條第1
    項規定，諭知被告無罪之判決。原判決對於不能證明被告有
    檢察官起訴書所載犯行，業已詳為調查審酌，並說明認定所
    憑之理由，且無違於證據法則，核其認事用法均無不合。至
    於被告介紹林恒松加入詐欺集團擔任車手部分，雖另涉組織
    犯罪防制條例第4條第1項之招募他人加入犯罪組織罪嫌，然
    起訴書已表明此部分事實業經另案判刑確定而不在本案起訴
    範圍內，原審因認無從就此部分予以審理，經核亦無違誤。
    檢察官上訴意旨仍認應諭知被告有罪之判決，且謂原審亦非
    不得就被告所涉招募他人加入犯罪組織之事實予以審酌並給
    予法律評價云云，本院認為無可憑採，其上訴為無理由，應
    予駁回。
據上論斷，應依刑事訴訟法第368條，判決如主文。
本案經檢察官郭明嵐提起公訴，檢察官陳隆翔提起上訴，檢察官
徐松奎到庭執行職務。
中　　華　　民　　國　　110 　年　　5 　　月　　26　　日
                  刑事第八庭  審判長法  官  林清鈞
                                    法  官  簡婉倫
                                    法  官  黃小琴
以上正本證明與原本無異。
如不服本判決，應於收受送達後20日內向本院提出上訴書狀，其
未敘述上訴理由者，並得於提起上訴後20日內向本院補提理由書
（均須按他造當事人之人數附繕本）「切勿逕送上級法院」。

                                    書記官  李宜珊
　　　　　　　　　　　　　　　　　　
中　　華　　民　　國　　110 　年　　5 　　月　　26　　日











附表：
編號 被害人 被害人匯款情形 車手林恒松提領情形 1 楊宜蓁 107年3月21日13時36分、39分許各匯款5萬元、5萬元至台新銀行帳號00000000000000號帳戶（戶名：鄭佩青) 107年3月21日13時43分至46分許在臺中市○區○○路000號1樓提領2萬元（5次） 2 方晶兒 107年3月21日19時51分、53分、20時31分、34分許各匯款2萬9987元、1萬7989元、3萬元、3萬元至彰化銀行帳號00000000000000號帳戶（戶名：蕭柏威) ①107年3月21日19時54分至55分許在臺中市○區○○○道0段000號提領2萬元（2次）、8千元 ②107年3月21日20時35分至37分許在臺中市○區○○○道0段000號1樓提領2萬元（3次） 3 古庭瑋 107年3月21日20時9分許匯款1萬8989元至元至彰化銀行帳號00000000000000號帳戶（戶名：蕭柏威) 107年3月21日20時13分許在臺中市○區○○○道0段000號提領1萬9千元 4 賴雨薇 107年3月25日20時47分許匯款2萬9987元至台新銀行帳號00000000000000號帳戶（戶名：李旻) 107年3月25日20時48分至49分許在臺中市○○區○○路0段000號提領2萬元、1萬元 5 童毓瑩 107年3月25日21時16分、46分許各匯款2萬9987元、1萬3千元至台新銀行帳號00000000000000號帳戶（戶名：李旻) ①107年3月25日21時19分許在臺中市○○區○○路0段000號提領2萬元 ②107年3月25日21時49分許在臺中市○○區○○路0段000○000號提領1萬3千元 6 郭俊廷 107年4月5日21時7分許匯款9萬9987元至中國信託銀行帳號000000000000號帳戶（戶名：陳珮鈺） 107年4月5日21時11分至14分許在臺中市○區○○路000號提領2萬元（5次，原判決漏載第5次金額，本院逕予補充）